【裁判字號】    90,訴,278
【裁判日期】    900531
【裁判案由】    偽造文書
【裁判全文】
臺灣嘉義地方法院刑事判決                            九十年度訴字第二七八號
    公  訴  人  臺灣嘉義地方法院檢察署檢察官
    被      告  甲○○
右列被告因偽造文書案件，經檢察官提起公訴（九十年度偵字第五○三號），本院判
決如左：
    主  文
甲○○共同連續行使偽造私文書，足以生損害於他人，處有期徒刑壹年。緩刑肆年。
扣案之偽造中國信託商業銀行信用卡壹枚（含偽造許文龍之署押一枚）、新竹中小企
業銀行信用卡（含偽造許文龍之署押一枚）壹枚、變造國民身分證上甲○○之相片壹
枚、富邦銀行嘉義分行、聯邦銀行嘉義分行、匯通銀行嘉義分行之「預借現金簽帳單
」上偽造「許文龍」之署押共陸枚及嘉義市○○路「仁愛眼鏡公司」之簽帳單上偽造
「許文龍」之署押共枚，均沒收之。
    事  實
一、甲○○於民國九十年一月初某日，依臺灣新聞報上所刊登「金卡借你用，可刷附
    資料」之廣告，連絡姓名年籍不詳之成年男子「阿陳」，與之基於共同行使變造
    國民身分證及偽造、行使信用卡之概括犯意聯絡，先交付自己之照片二張後，由
    該姓名年籍不詳之成年男子「阿陳」實施變造國民身分證及偽造信用卡之行為完
    成後，在高雄市○○路與中正路附近之「奧斯卡電子遊藝場」，以新台幣（下同
    ）三萬餘元之代價向該姓名年籍不詳之成年男子「阿陳」購得變造之「許文龍」
    國民身分證一枚及偽造台北銀行（卡號：0000000000000000，
    真卡持有人係乙○○）發行之信用卡一枚、中國信託商業銀行（卡號：0000
    000000000000）發行之信用卡一枚及新竹中小企業銀行（卡號：0
    000000000000000，真卡持有人係丙○○）發行之信用卡一枚共
    計三枚。甲○○於取得上開偽造之信用卡及變造之國民身分證後隨即基於意圖為
    自己不法所有及行使偽造私文書及行使變造身分證之概括犯意，連續持上開偽造
    之信用卡及變造之國民身分證，於（一）九十年一月十日，至嘉義市○○路三九
    五號富邦銀行嘉義分行，持上開偽造之台北銀行信用卡及變造之國民身分證，預
    借現金一萬元；（二）九十年一月十日至聯邦銀行嘉義分行，持上開偽造之台北
    銀行信用卡及變造之國民身分證，預借現金一萬元；（三）九十年一月十日，至
    匯通銀行嘉義分行，持上開偽造之台北銀行信用卡及變造之國民身分證，預借現
    金九千元；（四）九十年一月十日下午二時九分許，持上開偽造之台北銀行信用
    卡，至嘉義市○○路「仁愛眼鏡公司」，刷卡購買太陽眼鏡一支，價值一萬二千
    七百五十元。上揭四次均由甲○○在富邦銀行嘉義分行、聯邦銀行嘉義分行及匯
    通銀行嘉義分行之「預借現金簽帳單」上偽簽「許文龍」之署名，持交上開銀行
    作為借款之憑據（為二聯式，一聯交由客戶收執，一聯由銀行留存），或由甲○
    ○在簽帳單上偽簽「許文龍」之署名，持交上述仁愛眼鏡公司作為消費之憑據（
    為三聯式，一聯交由客戶收執、一聯由商店留存、一聯供請款用），表示均係「
    許文龍」借款或消費之意，使前開銀行行員或商店之店員不疑有他陷於錯誤，而
    交付其所預借之現金或購買之商品，共詐得財物計四萬一千七百五十元，足生損
    害於富邦銀行、聯邦銀行、匯通銀行及乙○○。嗣甲○○於九十年一月十一日中
    午十二時四十分許，欲再次以購得之中國信託商業銀行之信用卡及上開變造之國
    民身分證向嘉義市○○路三九五號之富邦銀行嘉義分行詐借現金三萬元時，經該
    銀行行員發覺有異報警處理而未得逞，並當場扣得上開偽造之中國信託商業銀行
    及新竹中小企業銀行信用卡二枚（台北銀行之信用卡業經甲○○丟棄而滅失）、
    變造之「許文龍」國民身分證一枚及詐借花用剩餘之二千五百元。
二、案經嘉義市警察局第一分局報請臺灣嘉義地方法院檢察署檢察官偵查起訴。
    理  由
一、右揭事實，業據被告甲○○坦承不諱，核與被害人乙○○、丙○○、李文正及何
    志聰指述之情節相符，並有偽造之中國信託商業銀行、新竹中小企業銀行信用卡
    二枚、變造許文龍國民身分證一枚、被害報告二紙、被告至上開仁愛眼鏡公司刷
    卡消費所簽立之簽帳單影本一紙及富邦銀行嘉義分行之「預借現金簽帳單」影本
    扣案可稽，堪認被告之自白與事實相符，足以採信，本件事證明確，被告犯行洵
    堪認定。
二、按信用卡上均有發卡銀行之名稱，以表彰係該銀行發行之信用卡，交由持卡人，
    持卡人於信用卡上簽名，係表彰該簽名之人持卡使用，得於一定額度內得持卡簽
    帳消費，核屬私文書之性質，公訴人認係刑法第二百二十條之準文書，似有誤會
    。又於簽帳單簽名係表示持卡人以信用卡在消費商店消費一定金額之確認，亦為
    私文書之一種。因之每次持信用卡消費，並在簽帳單偽造署押後，交由所消費之
    商家收執，應視為一個行使偽造文書行為。核被告甲○○前揭事實欄（一）至（
    四）所為，係犯刑法第二百十六條、第二百十二條、第二百十條之行使變造國民
    身分證罪、行使偽造私文書罪及第三百三十九條第一項之詐欺取財罪；而被告於
    被查獲時所為，係犯刑法第二百十六條、第二百十二條、第二百十條之行使變造
    國民身分證未遂罪、行使偽造私文書未遂罪及第三百三十九條第一項之詐欺取財
    未遂罪。至姓名年籍不詳之成年男子「阿陳」出售變造之國民身分證及偽造之信
    用卡予被告，係為供其行使詐財之用，其等間就變造身分證並持以行使、連續偽
    造信用卡並持以行使，以詐欺取財，有犯意聯絡及行為分擔，為共同正犯，公訴
    人於論罪時雖未為被告所犯係共同正犯之敘明，惟經本院審理結果，被告與姓名
    年籍不詳之成年男子「阿陳」間，就上開犯行有犯意聯絡及行為分擔，為共同正
    犯，併此敘明。又被告共同變造身分證之低度行為，應為行使之高度行為所吸收
    ，被告共同於簽帳單上偽造許文龍署押之行為，係偽造私文書之部分行為，而偽
    造私文書之低度行為，應為行使之高度行為所吸收，均不另論罪。又被告先後多
    次行使變造身分證、行使偽造私文書及詐欺取財犯行，時間緊接，方法相同，觸
    犯構成要件相同之罪名，顯係基於概括犯意為之，雖有既遂、未遂之分，仍成立
    連續犯，應依刑法第五十六條之規定，以一罪論，並加重其刑。又被告所犯上開
    三罪間，有方法、結果之牽連關係，為牽連犯，應從一重處斷。爰審酌被告之品
    性、犯罪之動機、手段、所生之危害及被告已坦承犯行之犯罪後態度等一切情狀
    ，量處如主文所示之刑，以示懲儆。末查被告未曾受有期徒刑以上刑之宣告，有
    臺灣高等法院被告全國前案紀錄表及臺灣嘉義地方法院檢察署刑案資料查註紀錄
    表各一份附卷可按，因一時貪慾圖便，短於思慮，致觸犯本案，經此次起訴審判
    後，當能知所警惕，信無再犯之虞，本院認前開對其所宣告之刑以暫不執行為適
    當，爰宣告緩刑四年，以啟自新。又扣案之變造國民身分證上相片一枚為被告所
    有供犯罪所用之物，另扣案之偽造中國信託商業銀行信用卡一枚（含偽造許文龍
    之署押一枚）、新竹中小企業銀行信用卡一枚（含偽造許文龍之署押一枚）、及
    被告至嘉義市○○路「仁愛眼鏡公司」詐欺消費所製發之簽帳單三紙上偽造「許
    文龍」之署押（為三聯式，一聯由店家留存、一聯供請款之用，一聯交被告收執
    ）共三枚及富邦銀行嘉義分行、聯邦銀行嘉義分行、匯通銀行嘉義分行之「預借
    現金簽帳單」上偽造「許文龍」之署押（均為二聯式，一聯由銀行留存、一聯交
    由被告收執）共六枚，雖未扣案，然均不能證明業已滅失，均應依法宣告沒收之
    。
三、據上論斷，應依刑事訴訟法第二百九十九條第一項前段，刑法第二十八條、第五
    十六條、第二百十六條、第二百十條、第二百十二條、第三百三十九條第一項、
    第五十五條、第七十四條第一款、第二百十九條、第三十八條第一項第二款，罰
    金罰鍰提高標準條例第一條前段，判決如主文。
本案經檢察官陳連發到庭執行職務。
中      華      民      國    九十      年      五      月    三十一    日
                                臺灣嘉義地方法院刑事第一庭
                                        法  官  黃  仁  勇
右正本證明與原本無異。
如不服本判決，應於判決送達後十日內向本院提出上訴狀( 應附繕本 )。
中      華      民      國    九十      年      五      月    三十一    日
                                        書記官  呂  權  芳
附錄法條：
刑法第二百十六條：
行使第二百十條至第二百十五條之文書者，依偽造、變造文書或登載不實事項或使登
載不實事項之規定處斷。
刑法第二百十條：
偽造、變造私文書，足以生損害於公眾或他人者，處五年以下有期徒刑。
刑法第二百十二條：
偽造、變造護照、旅券、免許證、特許證及關於品行、能力、服務或其他相類之證書
、介紹書，足以生損害於公眾或他人者，處一年以下有期徒刑，拘役或三百元以下罰
金。
刑法第三百三十九條第一項：
意圖為自己或第三人不法之所有，以詐術使人將本人或第三人之物交付者，處五年以
下有期徒刑、拘役或科或併科一千元以下罰金。


司法院資訊處製作；財團法人民間司法改革基金會備份。
